最高法院刑事判決　　　　　　　　　　　　　　　九十一年度台上字第五三九五號
　　上訴人　甲○○
　　　　　　乙○○
右上訴人等因違反毒品危害防制條例案件，不服台灣高等法院中華民國九十一年五月
三十日第二審更審判決（九十一年度上更(一)字第二三九號，起訴案號：台灣桃園地方
法院檢察署九十年度偵字第六一六二號），提起上訴，本院判決如左：
    主  文
上訴駁回。
    理  由
一乙○○部分：
按刑事訴訟法第三百七十七條規定，上訴於第三審法院，非以判決違背法令為理由，
不得為之。是提起第三審上訴，應以原判決違背法令為理由，係屬法定要件。如果上
訴理由狀並未依據卷內訴訟資料，具體指摘原判決不適用何種法則或如何適用不當，
或所指摘原判決違法情事，顯與法律規定得為第三審上訴理由之違法情形，不相適合
時，均應認其上訴為違背法律上之程式，予以駁回。本件上訴人乙○○上訴意旨略稱
：(一)上訴人在偵查中勇於指認共犯甲○○，以利偵查、審判並追訴其刑責，依證人保
護法第十四條規定，得減輕或免除其刑。(二)上訴人與甲○○在桃園中正國際機場停車
場被逮捕之前，曾有一名叫「安娜」之女子出現，該女子可能是大陸之「藥頭」李先
生之女友，原審未予調查追究。(三)原判決認定：甲○○以塑膠袋將海洛因分裝成大小
二包，大包者藏在男用內褲內，交由上訴人穿在身上，小包者則交給上訴人放在口袋
。但依筆錄記載，二包海洛因均在內褲夾層內查獲。(四)上訴人於警訊時曾指認，甲○
○靠「運毒販賣維生」。原判決認定甲○○運輸毒品，係供自己施用；但未說明上訴
人之指證，不予採納之理由。(五)上訴人於原審曾指稱，遭內政部警政署航空警察局（
下稱航警局）之人員毆打背部，原審僅傳喚警員陳昭甫、鍾興昌到庭作證，並未傳喚
其餘在搜索扣押筆錄上簽名之陳鴻寬、蔡坤智、周訓慕與上訴人對質，未盡調查證據
之能事。(六)原判決認定：上訴人所穿著用以運輸毒品之內褲，係甲○○自備。然依甲
○○所供，係其前手即出售毒品之「李先生」所交付。(七)本案乃強制辯護之案件，原
審之判決書，漏未記載辯護人，在形式上顯非合法云云。
惟查：(一)原判決撤銷第一審判決，依想像競合犯從一重改判論處上訴人共同運輸第一
級毒品（累犯，另依刑法第五十九條酌量減輕其刑後，處有期徒刑十年）罪刑。係依
憑上訴人及共犯甲○○在警訊時及偵審中之自白（甲○○部分詳後述）；證人即承辦
警察王再宏、陳昭甫、鍾興昌之證述；並有毒品海洛因二包、塑膠袋二個扣案，及出
入境紀錄表二份、照片多張附卷可稽，以為論據。並敘明：(1)上訴人曾於民國八十七
年間犯竊盜罪，經原審法院判處有期徒刑一年二月，執行至八十九年十月間假釋出獄
，刑期至八十九年十二月二十三日屆滿，以已執行論。緣上訴人與甲○○係在獄中相
識之朋友，甲○○前在大陸地區經商，多次往返兩岸地區，至九十年二月間，上訴人
約甲○○在台灣見面，洽談可否同赴大陸地區工作。甲○○竟以提供往返機票、食宿
費用及事成後給付新台幣四萬五仟元為代價，商請上訴人為其從大陸地區走私、運輸
海洛因進入台灣地區；上訴人因母病亟待籌措醫藥費，乃為應允。二人即共同基於從
大陸地區運輸、私運管制進口物品即第一級毒品海洛因進入台灣地區之犯意，由甲○
○支付來回機票及旅費，於九十年四月四日，帶同上訴人從桃園中正國際機場搭飛機
輾轉赴大陸地區。甲○○旋於九十年四月十日，在廣東省之「洪都酒店」以人民幣三
萬三千六百元之價格，向李姓男子購得海洛因一包，並於翌（十一）日在廣東省之「
華撤飯店」，以塑膠袋分裝成大小二包，將大包者藏放在男用內褲內，交由上訴人穿
帶，小包者則交給上訴人放在口袋內，隨即於九十年四月十一日下午二時許，一同乘
車至澳門再搭乘澳門航空公司ＮＸ五一八號班機返回台灣。同日晚上七時許，於完成
通關後，在桃園中正國際機場第一期航站大廈入境大廳前停車場，為檢察官率警當場
查獲，並扣得上開海洛因二包（總淨重一七二‧九七公克）及包裝之塑膠袋二個。(2)
上開事實業據上訴人於警訊時及偵審中坦承不諱，核與共犯甲○○所供，及證人即參
與查緝之警員王再宏、陳昭甫、鍾興昌證述之情節相符。而扣案之二包粉末，經送請
鑑定結果，確為第一級毒品海洛因合計淨重一七二‧九七公克（另包裝重一‧六八公
克），有法務部調查局九十年五月二日陸(一)字第九○一六六六八八號鑑定通知書附
卷可稽。(3)上訴人於原審雖辯稱：曾在航警局遭航警以拳頭打伊之背部。惟本案係台
北縣警察局新莊分局（下稱新莊分局）接獲線報，會同航警局，報請台灣桃園地方法
院檢察署檢察官廖江憲親自到場指揮偵辦。其間並無刑求情事，已據新莊分局警員王
再宏、航警局警員陳昭甫、鍾興昌結證在卷；共犯甲○○亦始終供稱，無刑求情事。
嗣經原審向台灣桃園看守所調閱九十年四月十二日入所時之健康檢查表，亦載明「無
內外傷病痛」。又上訴人係於九十年四月十一日晚上十時至十一時四十分，在新莊分
局由該分局之警員製作筆錄（見偵字第六一六二號卷第八頁），並非在航警局由航警
製作筆錄，上訴人且供稱「在新莊分局沒有被毆（刑求）」（見原審更(一)卷第八十八
頁；按上訴人於審判中始終承認「警訊筆錄之內容實在」，見第一審卷第四十一頁、
第九十一頁、原審更(一)第一○八頁，且於偵審中始終自白犯罪）。所辯遭警方刑求一
節，不足採信。(4)上訴人係與甲○○共同運輸、走私海洛因進口時，經檢察官指揮警
方人員，在桃園中正國際機場前之停車場，當場逮捕，嗣上訴人與甲○○在偵查中均
自白犯罪。上訴人請求依證人保護法規定減輕或免除其刑（因與證人保護法第十四條
規定之要件不合），要屬無據。(5)海洛因係毒品危害防制條例第二條第二項第一款所
稱之第一級毒品，且屬行政院依懲治走私條例第二條第四項公告之「懲治走私條例公
告管制物品項目及其數額」內，甲項第四款管制進出口物品。自大陸地區私運物品進
入台灣地區，以私運物品進口論。因認上訴人確有與甲○○共同運輸第一級毒品及準
走私之行為，為其所憑之證據及認定之理由；而以上訴人請求依證人保護法規定減輕
或免除其刑，為不可採等情綦詳。(二)所謂應於審判期日調查之證據，係指該證據在客
觀上為法院認定事實及適用法律之基礎者而言。(1)名為「安娜」之女子，是否大陸之
「藥頭」李先生之女友，要與上訴人與甲○○共同運輸、走私第一級毒品無涉。(2)上
訴人所穿著用以運輸毒品之內褲，究係甲○○自備，或其前手「李先生」所交付；另
小包之海洛因究係藏置於上訴人之口袋內（見偵字第六一六二號卷第六頁背面），或
內褲內（見同上卷第八頁背面），亦均與本件犯罪之成立，不生影響。(3)上訴人既承
認「在新莊分局沒有被毆（刑求）」（見原審更(一)卷第八十八頁）、「警訊筆錄之內
容實在」（見第一審卷第四十一頁、第九十一頁、原審更(一)第一○八頁）；並於偵審
中始終承認犯罪。依其情形，上訴人在警訊時之自白，既與偵審中之供述一致，且與
事實相符，則原審未依職權傳喚在搜索扣押筆錄上簽名之陳鴻寬、蔡坤智、周訓慕到
庭與上訴人對質，亦與判決之結果，毫無影響，均不得據為適法之第三審上訴理由。
(三)上訴人雖曾於警訊時供述：「認識時，他（指甲○○）並沒有告訴我，他是做什麼
的，一直到二月底他才告訴我，他是靠﹃運毒販賣維生的﹄」（見偵字第六一六二號
卷第九頁）。惟所謂靠「運毒販賣維生」，乃上訴人聽自甲○○之傳聞，並非上訴人
親身經歷之事實。而甲○○究竟係基於販賣營利之目的而販入海洛因？或基於自己施
用之目的而販入海洛因？原判決已於理由內加以說明（見原判決第十三至十五面，理
由六七）。上訴意旨指稱，原判決未予說明，並非依據卷內資料執為指摘；況甲○○
是否靠「運毒販賣維生」，亦非上訴人得據為有利於自己之第三審上訴理由（至於甲
○○部分，因未敘述上訴之理由，其上訴不合法，本院無從為實體之審查，詳後述）
。(四)本件為強制辯護之案件，原審已指定公設辯護人為上訴人辯護；公設辯護人除於
審判期日到庭為上訴人辯護外，且提出辯護書附卷（見原審更(一)卷第一一○頁、第一
一三至一一五頁）；原判決正本之當事人欄，並已記載「共同指定辯護人本院公設辯
護人李廣澤、周君穎」字樣（見原審更(一)卷第一五二頁）。上訴意旨指稱，原審之判
決書，漏未記載辯護人云云，亦非依據卷內資料執為指摘。至於其餘之爭辯，則屬單
純事實之爭執，均非適法之第三審上訴理由。上訴意旨，徒憑己見，就原判決已說明
事項或屬原審採證認事職權之適法行使，任意指摘為違法，顯與法律規定得為第三審
上訴理由之違法情形，不相適合。其上訴違背法律上之程式，應予駁回。
二甲○○部分：
查第三審上訴書狀，應敘述上訴之理由，其未敘述者，得於提起上訴後十日內補提理
由書於原審法院，已逾上述期間，而於第三審法院未判決前仍未提出上訴理由書狀者
，第三審法院應以判決駁回之，刑事訴訟法第三百八十二條第一項、第三百九十五條
後段規定甚明。本件上訴人甲○○因違反毒品危害防制條例案件（經原審依刑法第五
十九條酌量減輕其刑後，判處有期徒刑十五年），不服原審判決，於九十一年六月二
十六日提起上訴，並未述理由，迄今逾期已久，於本院未判決前仍未提出，依上開
規定，其上訴自非合法，應予駁回。
據上論結，應依刑事訴訟法第三百九十五條，判決如主文。
中      華      民      國    九十一    年      九      月    二十六    日
                              最高法院刑事第十一庭
                                  審判長法官  呂  潮  澤
                                        法官  白  文  漳
                                        法官  陳  世  雄
                                        法官  孫  增  同
                                        法官  林  開  任
      右正本證明與原本無異
                                              書  記  官
中      華      民      國    九十一    年      九      月     三十     日
